【裁判字號】    98,訴,867
【裁判日期】    980701
【裁判案由】    違反毒品危害防制條例
【裁判全文】
臺灣彰化地方法院刑事判決               98年度訴字第867號
公  訴  人  臺灣彰化地方法院檢察署檢察官
被      告  甲○○
上列被告因違反毒品危害防制條例案件，經檢察官提起公訴（98
年度毒偵字第796號），本院判決如下：
    主  文
甲○○施用第一級毒品，處有期徒刑玖月。
    事  實
一、甲○○前因施用第一級毒品海洛因案件，經本院以96年度毒
    聲字第442號裁定送勒戒處所施以觀察、勒戒後，認無繼續
    施用毒品之傾向，於民國97年1月15日執行完畢釋放，並由
    臺灣彰化地方法院檢察署檢察官以96年度毒偵緝字第150號
    、97年度毒偵字第344號為不起訴處分確定。詎仍不知戒除
    毒癮，於前揭觀察、勒戒執行完畢釋放後5年內，復基於施
    用第一級毒品海洛因之犯意，於98年2月20日14時許經警採
    尿時往前回溯4日內某時，在不詳處所，以不詳方式，施用
    第一級毒品海洛因1次。嗣於98年2月20日11時許，在彰化縣
    埔心鄉○○路與興霖路口為警盤查，發現其為毒品列管行方
    不明人口，經徵得其同意採尿後送驗，結果呈嗎啡陽性反應
    ，而查悉上情。
二、案經彰化縣警察局員林分局報告臺灣彰化地方法院檢察署檢
    察官偵查起訴。
    理  由
壹、證據能力部分：
一、按「被告以外之人於審判外之言詞或書面陳述，除法律有規
    定者外，不得作為證據」，刑事訴訟法第159條第1項固定有
    明文，然「鑑定之經過及其結果，應命鑑定人以言詞或書面
    報告」，同法第206條第1項亦規定甚明。是鑑定人以「書面
    」為鑑定報告提出於法院，依刑事訴訟法第159條第1項立法
    理由及同法第206條第1項規定，即具有證據能力。又法院或
    檢察官得囑託醫院、學校或其他相當之機關、團體為鑑定，
    或審查他人之鑑定，並準用第203條至第206條之1之規定，
    刑事訴訟法第208條第1項亦定有明文。依此，檢察官對於偵
    查中之案件，認為須實施鑑定者，固應就具體個案，選任鑑
    定人或囑託鑑定機關（團體）為之；但對於司法警察機關調
    查中之案件，或有量大或急迫之情形，為因應實務之現實需
    求，如檢察官針對該類案件之性質（例如：查扣之毒品必須
    檢驗其成份、對施用毒品之犯罪嫌疑人必須檢驗其體內有無
    毒品代謝反應、對於查扣之槍砲彈藥必須檢驗有無殺傷力、
    對違反野生動物保育法案件必須鑑定是否屬於保育類動物案
    件等)，認為當然有鑑定之必要者，經參考法務部92年5月20
    日法檢字第092080203號函送之法務部「因應刑事訴訟法修
    正工作小組」研討之刑事訴訟法修正相關議題第21則之共識
    結論，以及臺灣高等法院於92年8月1日舉行之刑事訴訟法新
    制法律問題研討會第3則法律問題研討結果之多數說，基於
    檢察一體原則，得由該管檢察長對於轄區內之案件，以事前
    概括選任鑑定人或囑託鑑定機關（團體）之方式，俾便轄區
    內之司法警察官、司法警察對於調查中之此類案件，得即時
    送請事前已選任之鑑定人或囑託之鑑定機關（團體）實施鑑
    定，該鑑定人或鑑定機關（團體）亦應視同受承辦檢察官所
    選任或囑託而執行鑑定業務，其等出具之書面鑑定報告應屬
    刑事訴訟法第206條所定之傳聞例外，當具有證據能力（法
    務部92年9月1日法檢字第0920035083號函可供參照）。從而
    ，本件自被告甲○○所採集之尿液，經由查獲之警察單位依
    先前轄區檢察署檢察長事前概括選任之鑑定機關即詮昕科技
    股份有限公司實施鑑定，該鑑定機關所出具之下述「濫用藥
    物尿液檢定報告」即具有證據能力而得為本案之證據。
二、次按當事人、代理人或辯護人於法院調查證據時，對被告以
    外之人於審判外之陳述，未於言詞辯論終結前聲明異議，視
    為同意以被告以外之人於審判外之陳述作為證據，法院審酌
    該言詞陳述作成時之情況，認為適當者，亦得為證據，刑事
    訴訟法第159條之5第2項定有明文。查本判決所援引之下述
    其他證據，被告於本案辯論終結前均未爭執無證據能力，且
    各該證據又查無不法取得之情形，本院審酌各該證據作成時
    之情況，認為亦適合做為本案之證據，依上開刑事訴訟法之
    規定，亦有證據能力。
貳、實體部分：
一、訊據被告甲○○固坦承其為警於98年2月20日14時許所採集
    之尿液送驗，結果呈嗎啡陽性反應等事實不諱，惟矢口否認
    有施用第一級毒品之犯行，辯稱：伊已許久未曾施用毒品，
    不知為何尿液檢驗報告呈嗎啡陽性反應云云。經查，被告於
    98年2月20日為警查獲後，於同日14時許經警提供乾淨空瓶
    ，由其親自排放尿液並由其本人封瓶、捺印乙情，業據被告
    於警詢時供明在卷，而被告為警採集之尿液，經送請詮昕科
    技股份有限公司以酵素免疫分析法（EIA）進行初步篩檢，
    呈鴉片海洛因代謝物陽性反應，再以氣相層析質譜儀分析法
    （GC／MS）確認，確呈嗎啡陽性反應，數值為2716ng／ml，
    遠高於閾值濃度300ng／ml，此有彰化縣警察局員林分局委
    託檢驗尿液代號與真實姓名對照認證單、詮昕科技股份有限
    公司濫用藥物尿液檢驗報告各1份在卷可憑。按氣相層析質
    譜儀係目前最常用以測試嫌疑人有無施用毒品之確認方法，
    蓋在良好的操作條件下，以氣相層析質譜儀作藥物及其代謝
    產物之定性及定量分析，將可排除偽陽性之可能，幾乎不會
    有偽陽性反應產生，有行政院國軍退除役官兵輔導委員會臺
    北榮民總醫院83年4月7日（83）北總內字第03059號函可參
    ，是其檢驗之結果應堪採信。又按海洛因施打進入人體，藉
    人體解毒系統之代謝作用會迅速代謝成6-乙醯嗎啡，然後再
    轉變成嗎啡，一般施用海洛因後24小時內經由尿液排出量可
    達使用劑量之80％，至於海洛因施用後於尿液中可檢出嗎啡
    反應之時間，受施用劑量、頻率、施用方式、飲水量多寡、
    個人體質及其代謝情況等因素影響，因個案而異，一般可檢
    出之時間為海洛因施用後2至4天內，此有行政院衛生署管制
    藥品管理局90年5月4日管檢字第93902號函、92年3月10日管
    檢字第0920001495號函、92年7月23日管檢字第0920005609
    號函函釋無訛，是可知配合較具公信力之儀器（如氣相質譜
    儀），對於施用海洛因後96小時（即4日)排放之尿液進行檢
    測，仍可能檢測出嗎啡陽性反應。參以目前施用毒品者以施
    用毒品海洛因最為常見，施用嗎啡者已甚少見，況被告前有
    如事實欄所示因施用第一級毒品海洛因經送執行觀察、勒戒
    之紀錄，此有臺灣高等法院被告前案紀錄表1份在卷可按，
    被告於警詢時亦供稱其曾施用第一級毒品海洛因等語在卷，
    揆諸前揭說明，被告確有於98年2月20日14時許為警採尿前4
    日（起訴書誤載為3日）內某時，在不詳地點，以不詳方式
    ，施用第一級毒品海洛因1次之事實，應可認定，被告辯稱
    其已許久未曾施用毒品云云，顯係事後卸責之詞，不足採信
    。又被告前因施用第一級毒品海洛因案件，經本院以96年度
    毒聲字第442號裁定送勒戒處所施以觀察、勒戒後，認無繼
    續施用毒品之傾向，於97年1月15日執行完畢釋放，並由臺
    灣彰化地方法院檢察署檢察官以96年度毒偵緝字第150號、9
    7年度毒偵字第344號為不起訴處分確定，有臺灣高等法院被
    告前案紀錄表及臺灣彰化地方法院檢察署刑案資料查註紀錄
    表各1份在卷可參，本案事證明確，被告於觀察、勒戒執行
    完畢釋放後，5年內再犯本件施用第一級毒品之犯行，洵堪
    認定，應予依法論科。
二、查海洛因係毒品危害防制條例第2條第2項第1款所稱之第一
    級毒品，依法不得持有、施用。故核被告所為，係犯毒品危
    害防制條例第10條第1項之施用第一級毒品罪。被告持有第
    一級毒品海洛因進而施用，其持有之低度行為應為施用之高
    度行為所吸收，不另論罪。爰審酌被告因施用毒品經觀察、
    勒戒後，猶未能深切體認毒品危害己身之鉅，及早謀求脫離
    毒害之道，反而於出所後伺機再犯，未見有何收斂、警惕之
    意，無視於毒品對於自身健康之戕害及國家對於杜絕毒品犯
    罪之禁令，自有使其接受相當時期監禁以敦化性情之必要，
    惟念及其施用毒品固戕害個人健康至深，然就他人權益之侵
    害仍屬有限，兼衡其犯罪動機、目的、手段、智識程度及犯
    後態度等一切情狀，量處如主文所示之刑，以示懲儆。
據上論斷，應依刑事訴訟法第299條第1項前段，毒品危害防制條
例第10條第1項，判決如主文。
本案經檢察官陳茂榮到庭執行職務。
中    華    民    國    98    年    7    月      1    日
                  刑事第二庭  審判長法   官   石馨文
                                    法   官   羅永安
                                    法   官   尚安雅
以上正本證明與原本無異。
如不服本判決，應於收受判決後10日內向本院提出上訴書狀，並
應敘述具體理由；其未敘述上訴理由者，應於上訴期間屆滿後20
日內向本院補提理由書（均須按他造當事人之人數附繕本「切勿
逕送上級法院」）。
中    華    民    國    98    年    7    月      2    日
                                     書記官   陳文俊
附錄本案論罪科刑法條全文：
毒品危害防制條例第10條
施用第一級毒品者，處 6 月以上 5 年以下有期徒刑。
施用第二級毒品者，處 3 年以下有期徒刑。


司法院資訊處製作；財團法人民間司法改革基金會備份。
